【裁判字號】    90,交聲,890
【裁判日期】    901016
【裁判案由】    違反道路交通管理處罰條例聲明異議
【裁判全文】
臺灣臺北地方法院交通事件裁定                      九十年度交聲字第八九０號
    異議人即
    受處分人  甲○○
右列受處分人因違反道路交通管理處罰條例案件，對於台北市交通事件裁決所中華民
國九十年八月七日所為之處分（原處分案號：北市裁三字第駕裁二二－Ｕ00000
000號），聲明異議，本院裁定如左：
    主      文
異議駁回。
    理      由
一、按汽車駕駛人駕駛汽車肇事，無人受傷或死亡且車輛尚能行駛，而不儘速將車輛
    位置標繪移置路邊，致妨礙交通者，處新台幣（以下同）六百元以上一千八百元
    以下罰鍰，道路交通管理處罰條例（民國九十年一月十七日總統修正公布之道路
    交通管理處罰條例部分條文，其施行日期依同條例第九十三條規定須由行政院以
    命令定之，而行政院係於九十年四月三日以台九十交字第０一九三一七號令發布
    修正後之該條例自九十年六月一日起施行，故以下所述及之本條例，如無特別註
    明，乃係修正生效後之新法，而於敘述上如係九十年一月十七日修正，同年六月
    一日生效施行前之該條例，則會在該條例下加註【舊法】以資辨明，惟本件以下
    所述及之道路交通管理處罰條例第六十二條第二項規定並未在該條例於九十年一
    月十七日公布時，作任何之修正，故本件以下所稱之該條例第六十二條第二項，
    即無區分新舊法之必要，先予敘明）第六十二條第二項定有明文。
二、本件受處分人即異議人甲○○於九十年四月二十五日下午一時十分許，駕駛車號
    ＤＺ－八七四七號自用小客車與邱瑞徹所駕駛之車號Ｍ八－一三一０號自用小客
    車，在新竹市科學園區○○○○路與工業東二路交岔路口因相互擦撞而肇事，因
    受處分人於肇事後，其與邱瑞徹二人皆未受傷，且其所駕駛之自用小客車尚能行
    駛，而肇事地點又係交岔路口，受處分人竟不將其所駕駛汽車肇事位置標繪後並
    移置路邊，致妨礙交通，而為據報通知到場處理之內政部警政署保安警察第二總
    隊第一大隊第四中隊（以下稱保二總隊一大隊四中隊）員警蔡世龍以受處分人有
    違反前揭道路交通管理處罰條例第六十二條第二項規定之行為掣單舉發，嗣受處
    分人於舉發通知單上所載之應到案日期前向原處分機關提出申訴，經原處分機關
    請原舉發單位即保二總隊一大隊四中隊調查結果，仍認受處分人有前開違規行為
    ，原處分機關乃依前揭違反道路交通管理處罰條例第六十二條第二項規定於九十
    年八月七日從輕裁處異議人罰鍰六百元。
三、受處分人經合法傳喚，未於本院所指定之九十年九月十九日調查期日到庭，據其
    於所提呈之聲明異議狀中固不否認其有於前開時間駕駛前揭車號自用小客車在前
    述地點與邱瑞徹所駕駛之自用小客車因相互擦撞而肇事之事實，核與卷附之道路
    交通事故調查報告表所記載之情形之相符，惟否認有任何違反道路交通管理處罰
    條例第六十二條第二項規定之行為，辯稱略以：發生車禍後我先下車檢視車況，
    並問候對方有沒有受傷，整個時間只有二分鐘，本人年紀四十二，體重九十三公
    斤，行動不能與到場處理之年輕警員相比，請警政署派一員體重跟我一樣的人到
    事故現場，示範標準動作，如果警員在二分鐘以內可以完成出事後之處理動作，
    我甘願受罰，否則連警察也辦不到的事，別罰非專業的老百姓云云，惟查：
    受處分人於前述時地駕駛前開車號汽車與邱瑞徹所駕駛之汽車發生事故，無人受
    傷或死亡且車輛尚能行駛，而不儘速將車輛位置標繪移置路邊，致妨礙交通之違
    規事實，業據證人即開單告發受處分人之員警蔡世龍於本院九十年九月十九日調
    查時，以具結擔保其供述之真實性並在負擔偽證罪之心理處罰狀態下供稱：（問
    ：提示舉發單，本件係你舉發？）是我舉發；（問：舉發情形如何？）是有民眾
    跟我們崗哨反應說在案發現場有發生交通事故妨礙交通，請我們過去處理，當時
    我跟我另一位同事負責處理，我們就按照規定幫當事人丈量測繪並拍照作成事故
    現場圖，做完後，受處分人還不離開，還在現場跟對方爭執說他是被撞的，引起
    現場交通阻塞，還不離開（庭呈照片數張），我們就依法舉發他；（問：如果一
    般民眾在測繪完就開到路邊，你們就不會舉發？）是。本件我們雙方都有開單告
    發，是基於同一個事由，因為他們在現場一直爭執不休（當日訊問筆錄參照），
    按證人蔡世龍乃為原處分機關所認定受處分人有前開違規行為之原證人，其並到
    庭在本院法官面前以言詞供述本件訴訟上之待證事實－即受處分人有前開違規事
    實，本院由其上開供述及其所提出之現場相片已得有受處分人確有上開違規行為
    之心證，且於本件卷存證據資料內並無任何積極證據足以證明證人蔡世龍上開供
    述係屬虛偽，亦無有足以令人顯信蔡世龍其供述為不可採之品性證據或前科證據
    存在，本院自不得僅以證人為本件開單告發受處分人之員警而全盤抹煞其在訴訟
    上所具有之原證人資格，而受處分人並無法舉出或請本院調查任何對其有利之證
    據資料，以使本院對證人所供述受處分人違規之事實產生任何合理之懷疑，且交
    通警察掣單舉發違反道路交通管理處罰條例所列之違規事實，本質上為行政處分
    ，係公務員基於職務上之權力，依法就特定之具體事件所為之具公法上效果之單
    方面行政行為，基於公務員為公法上行為具有公信力之原則，該行政行為當可被
    推定為真正，其據以依法處分之事實認定亦為正確無誤，從而本件異議人既未能
    提出證據以資證明其確無違規行為，僅空言稱並未違規，尚難認其辯解為可採，
    本件事證明確，受處分人之違規行為堪以認定（於此本院也要再一次誠懇的對受
    處分人說明－道路交通管理處罰條例第六十二條第二項規定，其立法意旨乃無非
    以汽車於肇事後，如無人受傷，而僅有車輛發生毀損之結果，此時如汽車仍可行
    駛，因可將汽車於肇事時之相關位置標明後【如現行以粉筆或白色噴漆或石頭在
    汽車之四個角落劃上引號即－「或」之符號】，即將汽車移置路邊，再輔以就肇
    事之汽車拍攝相片，即可於事後判斷肇事雙方責任之歸屬，如此方能減少對道路
    上其他用路人對道路使用之妨礙，否則如果汽車於肇事後仍可行駛，而因行為人
    以保持現場為由堅不標明汽車肇事時之位置而放任汽車停放於車道上，不啻將對
    其他用路人產生更大之不便！）。
四、綜上所述，受處分人確有於前述時地駕駛前開車號汽車與邱瑞徹所駕駛之汽車發
    生事故，無人受傷或死亡且車輛尚能行駛，而不儘速將車輛位置標繪移置路邊，
    致妨礙交通之違規行為，從而原處分機關依前揭道路交通管理處罰條例第六十二
    條第二項規定從輕裁處受處分人罰鍰六百元，核無違誤，本件受處分人之異議為
    無理由，自應將其異議駁回。
據上論斷，應依道路交通案件處理辦法第十九條，裁定如主文。
中      華      民      國    九十      年      十      月     十六     日
                                      臺灣臺北地方法院交通法庭
                                          法  官  葉  建  廷
右正本證明與原本無異。
如不服本裁定，應於裁定送達後五日內向本院提出抗告狀。
                                          書記官  許  婉  如
中      華      民      國    九十      年      十      月     十六     日


司法院資訊處製作；財團法人民間司法改革基金會備份。
